【裁判字號】    99,上訴,91
【裁判日期】    990625
【裁判案由】    妨害性自主罪等
【裁判全文】
臺灣高等法院花蓮分院刑事判決    99年度上訴字第90、91號
上  訴  人
即  被  告  潘金龍
指定辯護人  阮慶文律師
上列上訴人因妨害性自主罪等案件，不服臺灣花蓮地方法院98年
度訴字第591號中華民國99年2月12日第一審判決（起訴案號：臺
灣花蓮地方法院檢察署98年度偵字第1099號、98年度蒞字第901
號），提起上訴，本院判決如下：
    主  文
原判決關於強制猥褻罪（原審犯罪事實(二)處有期徒刑十月部分，
減為有期徒刑五月）、強制未遂罪部分撤銷。
上開撤銷（強制未遂罪）部分，潘金龍成年人故意對少年犯強制
猥褻罪，處有期徒刑壹年。
其餘上訴駁回。
上開撤銷部分所處之刑與上訴駁回部分所處之刑，應執行有期徒
刑拾玖年。
    事  實
一、潘金龍（代號為0000-0000C，另一代號為00000000B）明知A
    女（代號為0000-0000，另一代號為00000000C，82年2月24
    日生，真實姓名年籍詳卷）原係未滿14歲之女子，於96 年2
    月後成為14歲以上未滿16歲之女子，竟基於強制猥褻之故意
    ，於下列時間、地點，違反A女之意願，為下列強制猥褻犯
    行：
（一）民國(下同)90年9月至93年6月間，基於概括犯意，在其住
      處，趁A女母親C女(真實姓名詳卷)不在家時，要求A女進
      入其房間內、或者趁A女在浴室內洗澡時，甚或兩人同在
      客廳時，假借性教育、保養乳房之名，違反A女之意願，
      強行撫摸A女胸部，經A女用手甩開，表達拒絕潘金龍撫摸
      胸部之意，潘金龍仍然強行猥褻，時而先以雙手抓住肩膀
      ，順勢撫摸胸部，時而直接親吻，而連續為撫摸、親吻胸
      部之猥褻行為總計約20次，得逞後並叮囑A女不得告知母
      親。
（二）於96年3月至同年4月24日前之某日晚間，明知A女為滿14
      歲未滿16歲之女子，趁著A女已經入睡，認為有機可乘，
      乃潛入房間內，掀開棉被，隔著衣服撫摸A女下體，A 女
      驚醒後以手撥開潘金龍，表示不意願、拒絕，潘金龍仍違
      反A女之意願，強行撫摸A女下體，而以此方式為猥褻之行
      為1次。
（三）96年4月初至同年4月24日間某日上午6、7時許，明知A女
      為滿14歲以上未滿16歲之女子，於騎乘機車載送A女上課
      途中，違反A女意願，以手伸向後座，觸摸緊靠後座之A女
      下體，A女無處閃避，立即以手甩開，潘金龍仍無視A女之
      抗拒，強行碰觸、撫摸A女之下體，而以此方式違反A女之
      意願猥褻1次。
（四）97年12月6日，潘金龍回到花蓮縣探望當時就讀高中之A女
      ，明知A女為14歲以上未滿16歲之少女，當天晚間11 時許
      ，帶同A女前往花蓮縣玉里鎮樂合里之「安通溫泉飯店」
      ，進入雙人湯屋泡湯時，A女先進入浴室脫衣沐浴，潘金
      龍竟尾隨而入，隨即自行褪去衣褲，出言謊稱協助洗淨身
      體，卻心生猥褻之意，裸露全身，A女見狀，驚嚇不已，
      急忙嚴詞峻拒，潘金龍以A女年幼可欺，轉而假借性教育
      之名，誆稱讓A女了解男性身體構造、生理反應，試圖安
      撫A女，然A女不為所動，潘金龍竟基於強行猥褻之故意，
      違反A女之意願，強拉A女之手欲撫摸潘金龍之生殖器，潘
      金龍並在浴室內自慰，以此方式，違反A女之意願，強行
      猥褻A女一次。
（五）97年12月7日凌晨時分，由於溫泉飯店住宿費用太貴，潘
      金龍遂帶著A女離開安通溫泉飯店，轉往花蓮縣玉里鎮○
      ○路「和平大飯店」，投宿305號房內，清晨五時許，兩
      人甦醒之後，併坐床邊，潘金龍假意關心交友狀況，心存
      猥褻之意，明知A女為14歲以上未滿16歲之女子，違反A女
      之意願，藉口示範男性輕挑動作，轉身將A女撲倒床上，
      抓住A女雙手，以全身體重壓住A女，導致A女無法躲避、
      無法反抗，潘金龍抽動下半身，摩擦A女下半身而猥褻之
      。
二、潘金龍明知B女（代號為00000000，87年4月10日生，真實姓
    名年籍詳卷）係未滿14歲之女子，竟基於性交之故意，於下
    列時間地點為下列犯行:
(一)95年9月至10月間，假性教育之名，要求B女進入潘金龍上開
    基隆市住處房間內，潘金龍隨即脫去褲子，並指示B女除去
    衣物，躺臥床上，潘金龍以其陰莖插入B女陰道內，並以舌
    頭舔B女下體，以此方式性交得逞，先後共計4次。
(二)另又於上開期間內，在住處浴室內，趁B女洗澡時，假借幫
    忙洗身體，指示B女坐在浴缸旁，潘金龍以陰莖插入B女陰道
    ，先後對B女性交2次。
三、潘金龍又基於恐嚇之故意，於下列時間地點分別為恐嚇之犯
    行:
(一)95年12月9日到10日某一天晚間10時許，因B女之母親C女得
    知潘金龍性交B女，並經由友人向基隆市政府社會局通報，
    潘金龍獲悉後，忿恨難當，在前開住處客廳內，當著A女、B
    女、C女之面，高聲揚言若因此坐牢，出獄後要殺光全家等
    加害生命之言語，恐嚇尚未滿18歲之少年A女（斯時年滿12
    歲）、兒童B女（斯時年齡未滿12歲）以及C女，致A、B 、C
    三人均心生畏懼而生危害於安全。
(二)97年8月9日晚間8時許，在上開住處客廳內，因不滿A女未稟
    明前一天行蹤，雖經A女一再解釋因與母親一同返回外公家
    以致晚歸，潘金龍卻仍一再質問，不願相信，轉眼之間，突
    起怒意，心生恐嚇之故意，迴身至廚房取出不知何人所有之
    西瓜刀1支（未扣案），架在A女頸部，恫嚇稱：「再這樣的
    話，就把你們的手腳砍斷，寧願不要你們，也不讓你們跑出
    去」等語，以此方式恐嚇A女，致A女心生恐懼，並危及A女
    之身體安全。
四、嗣因A 女於在校課程之「人際溝通」之試卷內自述家中情形
    ，為老師發覺有異並通報；另C女則於得知A女亦確遭潘金龍
    猥褻，遂帶同B女前往報警處理，始循線查悉上情。
五、案經A、C二女訴由花蓮縣警察局玉里分局報告臺灣花蓮地方
    法院檢察署檢察官偵查起訴暨追加起訴。
    理  由
壹、程序事項：
一、按檢察官得於一審辯論終結前，就與本案相牽連之犯罪，追
    加起訴，刑事訴訟法第265條第1項定有明文。查前揭犯罪事
    實二以及三(一)被告所犯與未滿十四歲女子性交罪及恐嚇等
    罪，原經台灣基隆地方法院檢察署以具有連續犯之裁判上一
    罪關係，移送原審併案審理(98年度偵字第766號)，嗣經檢
    察官認為屬於相牽連案件，而於原審言詞辯論終結前追加起
    訴，起訴程序合法，原審予以審理，合於法律規定，先此敘
    明。至於被告所犯與未滿十四歲之女子性交罪，所構成之罪
    名，業經檢察官以書狀陳明起訴法條為刑法第227條第1項之
    對於未滿14歲女子性交罪，亦附此敘明。
二、辯護人於原審及本院審理中，主張A女、B女、C女在警詢中
    之陳述沒有證據能力。經查:
（一）A女於97年12月22日警詢中，由於母親不願意到場，且不
      准A女報案，警員通知社工人員以及學校輔導老師，A 女
      在其陪同下，一一陳述被害經過，內容詳細，主要被害事
      實均能清楚陳述，只是因為被害次數太多，無法一一敘述
      被害時間以及地點(警卷第5頁以下)，顯見A女陳述時的心
      理狀況，並非故意陷被告於罪。而且學校發現A女有遭受
      性侵害之虞，是因為A女在填寫「人際溝通」的問卷時，
      回答「請說明你哀傷的時候」問題時，提及母親遭到毆打
      的狀況，有該問卷附卷可參(警卷第21頁)，學校老師發現
      有異，由輔導老師介入後，才發現A女遭到性侵害之事實
      ，顯見A女在陳述當時並未受到不當外力干擾。其陳述自
      具有較可信之特別情狀，依照刑事訴訟法第159條之2，應
      認為具有證據能力。
（二）B女於95年間遭受性侵害之後，雖然曾經向基隆市政府通
      報，但因為B女母親不願意追究，最後以誤會為理由，不
      再陳述被害經過，業據B女以及B女母親之教友曾喜真陳述
      明確。之後A女在學校輔導老師陪同下，前往警局製作筆
      錄，B女母親發現已經無法掩飾，乃於98年1月再度致電教
      會內的牧者簡明德，談及被害人B女遭到性侵害的往事，
      簡明德帶著沈痛難過的心情，到B女家中求證，當獨自在
      房間裡詢問B女時，B女邊講邊哭，非常激動，還不停地顫
      抖，說出遭到被性侵害的經過，以及心理受創情形，覺得
      男人齷齪等語，亦據簡明德證述在卷(基隆地檢署偵查卷
      第41頁)。足證B女於98年1月8日在社工員陪同下前往警局
      陳述被害經過，陳述內容明確，未受外力不當干擾。其陳
      述自據有較可信之特別情狀，依照刑事訴訟法第159條之2
      ，應認為具有證據能力。
（三）C女在警詢中陳述當時報案之情形，也說明聽聞女兒遭到
      性侵害的經過，核其陳述並未遭到任何不當外力干擾，而
      且是一再猶豫後，才在教會牧者、教友的鼓勵下，前往報
      案，其陳述自據有較可信之特別情狀且有必要性，依照刑
      事訴訟法第159條之2，應認為具有證據能力。
三、辯護人又主張本案追加起訴之後，A女、B女向檢察官所為之
    陳述無證據能力。然按刑事訴訟法第159條之2第2項，就證
    人向檢察官所為之陳述，並未區分起訴前或起訴後、起訴前
    偵查或任意偵查，僅規定於證人之陳述具有顯不可信之情狀
    時，方排除其證據能力。起訴後檢察官為善盡舉證責任，再
    次詢問被害人，被害人並為陳述，該陳述如無顯不可信之情
    狀，自仍具有證據能力，不因屬於任意偵查而受影響。本案
    被害人A女在檢察官追加起訴後，向檢察官再行陳述被害經
    過（第一審卷第104頁以下），並無顯不可信之情狀，自具
    有證據能力。
四、辯護人於本院再主張簡明德、曾喜真以及C女在偵查中（基
    隆地檢署偵查卷第36頁、第41頁以下）證稱聽聞被害人A女
    、B女陳述被害經過，屬於傳聞證據，不具證據能力。按刑
    事訴訟法第159條第1項規定「被告以外之人於審判外之言詞
    或書面陳述，除法律有規定者外，不得作為證據。」簡明德
    、曾喜真上開證詞，係聽聞證人陳述，性質上仍屬審判外之
    陳述，既無符合刑事訴訟法第159條之1以下之規定，應認就
    聽聞A女、B女陳述被害經過之部分無證據能力。但曾喜真、
    簡明德二位證人在事發之後，協助C女處理B女遭受性侵害，
    家庭破裂、復原受傷心靈之經過，卻是二位證人親自見聞之
    事實，自具有證據能力。
貳、事實認定之理由
一、就前揭犯罪事實一，被告強制猥褻A女犯行部分：
（一）被告於本院審理中坦承於上述時間、地點，與A女有身體
      上接觸，但否認有何強制猥褻犯行，辯稱當時是教導性教
      育、並檢查A女是否尿床等語。
（二）證人A女於原審證稱：被告於90年到93年7月間，有在上開
      基隆市住處房間或客廳內撫摸或親吻伊胸部，次數大約20
      次左右，伊在警詢、偵查中說被告在伊國小三年級到五年
      級期間摸伊胸部、親伊胸部，是實在的，被告有時二個動
      作都有，有時只一個，被告叫伊不要跟媽媽（即告訴人C
      女）講，而被告並無打、罵或恐嚇伊，然伊有用手揮一下
      ，表示拒絕，之後被告還是會摸、親伊胸部，伊不願意被
      告這樣做等語明確（第一審卷第140頁以下）。於警詢時
      也證稱：在國小的時候，被告就趁C女不在家時，就會叫
      伊到房間摸伊全身，被告會雙手抓伊的肩膀後順勢右手摸
      伊的胸部，等C女回來被告就叫伊離開房間，並要求伊不
      要跟C女說（警卷第6至8頁）。於偵訊時結證所述：國中
      時，被告有摸伊，是摸伊下體，國小時沒有摸伊下體，只
      有胸部，國小摸胸部的地點大都在被告房間，次數不記得
      ，至少有20次以上，每次都是被告叫伊來房間，就直接摸
      ，伊有反抗，但被告還是繼續摸（偵1099卷第5至6頁），
      被害人A女所述前後均相符。
（三）又被告確實於96年3、4月間某日晚間，進入A女上開住處
      房間，趁A女熟睡之際，撫摸猥褻A女，A女醒來用手撥開
      被告，被告仍違反A女意願，強行猥褻之犯行，亦據證人A
      女於原審審理時證述明確（第一審卷第146頁）。A女於
      起訴後，檢察官訊問時也證稱：那天晚上伊睡了，被告到
      伊房間，趁伊睡著時摸伊，伊有往裡頭躲，想要避開被告
      的手，也有用手把被告手撥開，沒有出言制止，但被告還
      是一直往伊這邊擠，並沒有做出壓制的動作，只是一直摸
      伊等語相符（第一審卷第47頁反面）。
（四）A女於偵訊時再證稱：伊記得在國二下學期穿短褲制服的
      時候，被告曾經騎機車載伊去學校，有趁機把手伸到後面
      摸伊下體，伊還來不及制止被告，被告摸完就把手收回去
      等語（第一審卷第47頁反面）。於原審審理時，已當庭結
      證而陳明當時車子在行進中，被告突然隔著衣服摸伊下體
      ，被告沒有對伊施強暴、恐嚇的行為，伊不願意被告摸伊
      ，有把被告的手拿開，但被告的手還是硬要摸伊下體等情
      （第一審卷第142頁）。
（五）另被告於前揭雙人湯屋內，在A女脫光衣物進入浴室淋浴
      時，尾隨而入，並且裸露自己全身，進而拉住A女的手，
      要求A女撫摸其生殖器，A女因不願意而縮手拉回之事實，
      亦據A女分別於警詢、偵查以及原審審理中一再證述明確
      （警卷第7頁、基隆地檢署偵卷第20頁、偵卷第6頁、第一
      審卷第143頁）。雖然從A女前述證詞，可確認被告雖然拉
      A女之手去撫摸其生殖器，因A女縮手，而未能得逞，不過
      被告卻進一步自慰，以滿足性慾，亦據A女於原審審理中
      證稱：「伊沒有同意，被告就用手抓住伊的手叫伊去摸，
      伊有把手掙脫，所以沒有摸到」，又證稱：「被告有摸自
      己的下體，並說男人就是這樣」。而被告於警詢時也承認
      當時確有要求A女觀看其勃起之生理反應等語（見警卷第4
      頁背面）。A女又證稱「他握著他的生殖器上下的動，至
      於後來他有沒有流出白白的東西我沒有去看，因為我不想
      看」（偵卷第20頁）。從其證詞可知，當時在浴室內，被
      告強拉A女撫摸陰莖未果後，竟然在浴室內自慰，而且當
      時被告裸露全身，A女也無任何衣物蔽體，男女二人在狹
      小的浴室內，別無他人，被告在A女表達不意願撫摸男性
      生殖器之後，仍然強行為上下撫摸陰莖，模擬性交自慰動
      作之猥褻行為，被告所為自應認已經構成猥褻。雖然對於
      「猥褻」之標準，有以「性器或敏感部位接觸說」為判斷
      標準者，但從保護「違反被害人之性自主決定權」之觀點
      ，並依照司法院大法官會議釋字第407、617號解釋所示意
      見，認為「猥褻，指客觀上足以刺激或滿足性慾，其內容
      可與性器官、性行為及性文化之描繪與論述聯結，且須引
      起一般人羞恥或厭惡感而侵害性的道德感情，有礙於社會
      風化為限」觀之，應不以性器官或敏感部位之接觸為唯一
      之判斷標準。被告既然在前述狹小浴室內，面對未著衣物
      的被害人，既強行要求撫摸性器官，又在被害人面前裸露
      全身，而為自慰之行為，自應認為構成猥褻。
（六）被告又於前述時間、地點，將A女撲倒床上，全身壓住A女
      ，並以雙手抓住A女雙手，接續以下體摩擦A女下體，並持
      續逼問A女男友之事，過程中A女友雖反抗，然因遭被告壓
      住而無法動彈等情，業據證人A女於偵訊時證述綦詳（偵
      卷第5頁、第一審第48頁），於原審審理時也證述如一（
      第一審卷第143頁）。
（七）以上A女所證述之事實，被告於本院審理中也自白確實有
      上述身體上之接觸，而A女屢次向母親、學校老師、教會
      牧者談論受到被告性侵害之經過，亦有C女之證詞相佐，
      足堪認定被告確實強行猥褻A女。被告雖然辯稱是性教育
      ，但A女當時已經開始發育，97年間，A女將滿十六歲，已
      經是發育成熟的少女，豈有由被告為性教育之必要，而且
      性教育有許多有效而不需身體接觸之方法，也有許多教材
      可資利用，並不以人體教學為唯一方法。而且A女在原審
      審理中已經明確證稱「我唸的國小、國中、高中，都有老
      師教導這方面的知識」、「母親也會教我」（第一審卷第
      144頁）。既然學校老師已經教導，被告身為男性，又非
      性教育專業人士，豈能為A女提供有更好的性教育觀念。
      被告雖又辯稱因為A女習慣尿床，必須協助檢查處理等語
      ，但A女已經是少女，縱然有尿床之疾，也應該由A女之母
      親代為處理檢查，或者到醫院診所就診，而經本院依照被
      告所陳，向國泰醫院函詢A女診治尿床病歷，該院函覆A女
      於93年10月、11月前往門診一次，投藥治療之後，未再回
      診，有覆函可參（本院卷第78頁），也足證A女夜間尿床
      並不嚴重，而且時間是在93年間，被告卻於96年間仍然猥
      褻A女下體，顯然並非僅為檢查處理尿床之事而已，被告
      之辯解，自不可採信。
（八）又被告上述猥褻之行為，雖因A女年幼，身體弱小，無法
      積極強烈的反抗，然而刑法第224條、第224條之1之強制
      猥褻罪，並不以被害人陷於無法抗拒之程度方構成，只須
      行為人違反被害人之意願而強行猥褻即可構成。本案被告
      所犯上述多次猥褻之行為，被害人均以手甩開，推走被告
      等方法表達不願意，其中被告趁被害人熟睡時，進入棉被
      內撫摸其身體，被害人發覺之後，立刻推開被告，被告卻
      仍強行猥褻。又在騎機車時，被害人坐在後座，無從反抗
      ，被告仍用手撫摸被害人下體，被害人用手推開，被告仍
      然繼續強行撫摸，均據被害人一再證述明確，足認被告猥
      褻之犯行，確實是違反被害人之意願，自構成強制猥褻罪
      。
二、就前揭犯罪事實二，被告強制性交部分：
（一）被告自白與B女有親密之身體接觸，但否認強制性交，辯
      稱並沒有以生殖器插入B女之生殖器內，而且當時是在性
      教育等語。
（二）B女在本案案發作證時，仍為兒童，關於兒童證詞之可信
      度，美國心理學家Loftus與發展心理學家Phil Dale合作
      ，於1970年代進行一項實驗：讓學齡前兒童和幼稚園兒童
      看四段影片，每段約1分鐘，而後詢問兒童一些暗示性的
      問題，例如：當實驗者問及「妳沒看到幾隻熊嗎？」孩童
      回答「記得裡面有一隻熊」；問及另一個孩童「你看到幾
      隻蠟燭引發火災嗎？」孩童回答「蠟燭引發了火災」。事
      實上，影片當中並未出現熊、蠟燭。實驗結果發現：只要
      對孩童提出暗示性問題，就可以改變孩童的反應，說不定
      還能在孩童心中創造的新的記憶。從這個實驗，可知孩童
      容易受到暗示性問題之影響。至於為何有此種現象，心理
      學家有兩種解釋：第一種解釋是孩童的原始記憶消退了；
      第二種解釋是，孩童在附和別人。也因此兒童證詞可信度
      頗有可疑之處，不過也有學者持肯定兒童證詞可信的見解
      ，其理由為單純的孩子何必說謊，孩子似乎沒有說謊的動
      機，孩童不會有意地謊報創痛性的事件，若論及某人眼珠
      顏色或上週晚餐吃什麼，孩童或許會被言語暗示誘導，但
      若談及性騷擾，孩童很清楚發生過什麼事，沒發生過什麼
      事。據此，孩童無法想像出他們人身經驗以外的性騷擾之
      情節，也不可能在脅迫或洗腦之下對他們的「父母」、「
      教師」或「朋友」作出指控，因為小孩子是不會故意撒謊
      的。不過，因為兒童判斷是非的能力薄弱、邏輯思考能力
      不佳、被成年人操控、或者受父母關心的壓力、恐懼、想
      法影響，可能有不實之陳述，為排除上述不當影響兒童證
      詞可信度之因素，在採證兒童證詞上，應進一步衡量下列
      因素：第一、在知覺方面，必須觀察犯人的相貌、打扮、
      特徵等影響兒童觀察之正確性因素，包括目擊者觀察的長
      短、與目擊對象的相關位置、距離、現場明暗度；目擊者
      視力等相關觀察能力；目擊者的心理狀態；有無觀察之意
      識能力；目擊對象的特性(是否為已知的人物、有無明顯
      的特徵等)。第二、在影響記憶正確性的要素，包括：從
      目擊當時開始到指認時為止，相隔了多少時間；其間有無
      影響記憶內容的事實等。第三、在陳述方面，兒童經過一
      定時間之後，在指認時影響其正確度的要素，包括：製作
      筆錄或詰問時，暗示或誘導之有無或其程度；目擊者之間
      有無相互影響。第四、其他因素，諸如供述的過程、供述
      內容的合理性、供述態度等。
（三）而證人B女於第一審審理中證稱：被告於95年9月至10月間
      ，在上開住處房間內，將其生殖器插入陰道內，當時被告
      藉口要告訴某事，進入房間後，被告就自行脫掉衣物，並
      要求除去褲子，被告即將其生殖器插入下體內，至於是陰
      道或是尿尿的地方，因為當時太年幼，分不出來，此種情
      形大約有4次；另於上開期間，被告有在上開住處浴室內
      ，將其生殖器插入陰道，大約2次；此6次性侵害過程中，
      被告並無打罵B女，然仍因故不敢反抗，被告有喝令不得
      告訴C女講等情（第一審卷第148頁以下）。核與偵查所述
      情節相符（第一審卷第64、65頁）。
（四）證人曾喜真於偵訊時，證稱：C女有向伊提過A、B二女遭
      被告性侵乙事，時間大約是95年12月間，C女打電話告訴
      伊，說B女跟她說屁股痛，C女很緊張就一直追問女兒，B
      女說被告用手指頭戳她的肛門，伊接到電話沒過幾分鐘，
      伊就打電話到基隆市社會局，社會局很積極的介入處理，
      並約伊等到社會局說明，伊就跟C女一起去，當時B女並沒
      有去，社工後來有打電話給A、B二女，問她們有關被告對
      她們做了什麼事，由她們自己向社工陳述。C女告訴伊說B
      女遭被告性侵乙事以後，在當天下午B女放學之後，C女接
      B女來伊家，伊問B女，B女說被告用手指戳她的屁股。伊
      有問B女被告有沒有戳妳的肛門，B女說有，伊並沒有問有
      無戳她的陰道，B女自己也沒有跟我講，因為伊是聽C女說
      肛門的部位，所以伊就單純的只問這個部位，B女沒有跟
      伊說被告用尿尿的地方（意指陰莖）戳她尿尿的地方等語
      （基隆地檢署偵查卷第36至37頁）。
（五）證人簡明德證稱：時間大約是98年1月，我問B女爸爸到底
      對妳怎麼樣，她一邊講就一邊哭而且很激動，有顫抖的現
      象，她說在她小學三年級的時候她爸爸洗完澡就叫她到爸
      爸的房間，教育她現在的男人很齷齰，妳要自己保護自己
      ，她說爸爸用他的性器官去觸碰她的性器官，…她說有
      5-6次，她說爸爸除了用性器官碰她的性器官之外，也有
      插入（基隆地檢署偵卷第41頁）。
（六）從以上諸項證據判斷，本案中B女並未有勾串及陷害被告
      的動機，其供詞並依上分析應具有可信性：第一、無知覺
      瑕疵錯認之虞(被告與B女共同生活很長一段時間，且為B
      女所已知之人)。第二、無記憶嚴重錯誤問題(記錯)，B女
      記憶歷時雖久，無法清楚記憶猥褻或性侵之正確時間，但
      仍能憑其學齡階段、天氣或發生何事而間接推知地點及性
      害之經過，且前後證詞並無矛盾。第三、在表達方面，B
      女於警詢、偵查、原審審理中均無受不當誘導詢問之情形
      ，詢問者、詰問者採取開放性問答，B女均出於自由意志
      下作答。第四、於第一審審理之供述過程中，B女曾於被
      告質問時哭泣，且曾於基督教會牧者簡明德面前敘述被害
      經過時，出現顫抖的現象等情形，足認其心理受創甚鉅，
      其供述應屬可信。而且B女在陳述時，並沒有受到不當外
      力誘導之影響，B女之母親C女事後知情，於案發之初採取
      家醜不可外揚之態度，未以母親身分誘導被害人指述被告
      犯行，且聽聞B女陳述者，也是被害人信任之教會牧者與
      教友，自無說謊誣指被告犯行之必要，足認其證詞具有可
      信度。況且，證人C女於第一審審理時，陳稱B女事後出現
      上述與A 女相同之不願再次聽聞、回憶遭被告性侵害之過
      程，當電視出現性行為之畫面會要求將電視關掉，發現報
      紙有關性行為之報導後，會將報紙撕掉之心理受創之異常
      情事（第一審卷第154頁）。而B女於第一審審理時，聽聞
      被告陳述對其證言之意見後，即有當庭哭泣之情形，此復
      與證人簡明德於偵訊所證伊將B女帶入B女自己房間詢問被
      告有無對其如何時，B女一邊講就一邊哭而且很激動，有
      顫抖之現象等情相當（基隆地檢署偵查卷第41頁），苟非
      被告確有以其性器官插入B女陰道之情事，B女當無對此出
      現心靈受創反應，益證B女上開所證先後遭被告多次性交
      一事，洵屬真實。
（七）至於B女當時遭受性侵害，被告係以手指，或以陰莖侵入
      ，侵入之部位究係肛門，或係陰道等情，曾喜真所述雖然
      先後不一，但證人B女於偵訊時已經陳明因為當時才三年
      級，分不清肛門和陰道，後來學校綜合課有教，伊才知道
      等語（第一審卷第65頁）。且B女於第一審審理時再證稱
      ：當時因曾喜真先問，伊不太願意講，至於是陰道或尿尿
      的地方，因為年紀太小，分不出來等語（第一審卷第149
      ）。而B女年滿10歲後，教會牧者簡明德兩度詢問時，B女
      說明被告確有以舌頭舔B女性器官，並以性器官碰觸，進
      而插入B女性器官之情形，簡明德並以阿美族母語對於女
      性生殖器官之說法（即「PUKI」，而阿美族語對於男、女
      之肛門之說法，則係一相異之「HE MOT」）加以確認，B
      女指稱係陰道而非肛門遭被告插入，並經證人簡明德於偵
      訊時結證綦詳（基隆地檢署偵查卷第41至43頁）。更且B
      女陰部有6點鐘方向舊裂傷，有長庚紀念醫院基隆分院受
      理疑似性侵害事件驗傷診斷書1份存卷為憑（基隆地檢署
      偵查卷彌封袋內），B女於偵訊時，更證稱伊沒有交過男
      友等語（基隆地檢署偵查卷第17頁），顯見B女遭被告插
      入之身體部位，確係陰道無訛。
（八）被告雖然辯稱其行為之目的在性教育，而不是性交。但查
      既然是性教育，應以讓受教育者瞭解即可，並無必要進行
      人體教育，而且B女當時還不到10歲，被告竟然對於尚未
      發育成熟之女童性交，顯見被告本身的性知識尚有不足，
      如何為適當之性教育，被告所辯顯不可信。被告又辯稱當
      時並沒有將生殖器插入B女生殖器內，然而B女已經證述被
      告當時確實為性交，而且B女陰道內也有陳舊性裂傷，顯
      係被告將生殖器插入所造成，被告所辯亦不可採信。
三、前揭犯罪事實三，被告恐嚇犯行之部分：
（一）被告於本院審理中自白曾出言嚇嚇A女，但辯稱當時只是
      嚇嚇被害人而已，並不是恐嚇，也沒有犯下第一件恐嚇犯
      行（本院卷第65頁以下）等語。
（二）被告於前揭犯罪事實三（一）的時地恐嚇A、B、C三女，
      係因C女發現被告對B女性交，於95年12月間以電話詢問教
      友曾喜真意見，曾喜真聽聞之後，深覺事態嚴重，立即以
      電話通報基隆市社會局，業據證人曾喜真於偵訊時結證明
      確。社會局隨即聯絡C女面談，然於面談前約一星期，被
      告即對A、B、C女恐嚇稱「如果我坐牢的話，出來之後，
      就要殺你們全家」，C女因害怕，所以在面談時稱是弄錯
      的，沒有繼續追究，業據證人C女於偵訊時結證明確（第
      一審卷第66頁）。且證人C女於98年1月24日警詢時所述：
      2 年前伊問被告為何用性器官弄痛小女兒（即B女）的屁
      股，被告說她是我女兒怎麼可能會做這樣的事情，並拉著
      二位女兒（即A、B二女）說，我有動你們，我有摸你們嗎
      ？如果我坐牢我就殺了你們，我們很害怕就不敢再說等語
      相符（警卷第14頁至15頁）。核與證人A、B二女於第一審
      審理時證述之情節相符，並有基隆市政府98年5月13日基
      府社福貳密字第0980143102號函所附報告書、通報表可佐
      （基隆地檢署偵查卷彌封袋）。足認被告確實在社會局人
      員面談之前，為掩飾犯行，而出言恐嚇。至於犯行時間，
      證人C女於偵訊時陳稱係在面談前約1星期，而證人A女則
      稱當時係一假日之晚間10時許，經核對證人曾喜真通報之
      日期為95年12月5日星期一，面談日期為同年月15日星期
      五，則被告犯行之時間，應可推認係95年12月9日或10日
      晚間10時許。
（三）被告再於前揭犯罪事實三（二）所示之時、地，持刀向A
      女稱要將A女手腳砍斷一節，業據被告於偵訊及審理時坦
      認在卷，並經證人A女於警詢、偵訊及第一審審理時結證
      明確，其於偵訊及第一審審理時，就被告當時持刀確有架
      住其脖子一節(偵卷第6頁、第一審卷143-146頁)，先後證
      述一致，自堪信為真實。被告雖辯稱只是擔心A女、嚇嚇A
      女而已等語。惟查：被告當時手持西瓜刀，刀鋒銳利，出
      聲狂言砍斷手腳，盛怒之下，橫握刀柄架在人體命脈所在
      之頸部，足使任何人心生畏怖，非僅嚇嚇而已。且依證人
      A 女於警詢及偵訊所述被告當時之所以持刀恐嚇之原因，
      無非係A女前往外公家，事前未告知被告所致，被告當時
      並揚言稱「寧願不要我們，也不要我們跑出去」，顯見被
      告意在恐嚇A女，不得再有任何違逆之舉，被告所辯無意
      恐嚇，自不可採信。
四、綜上證據，本案被告多件犯行，罪證明確，應予依法論科。
參、論罪科刑
一、核被告前述犯罪事實一（一）係犯刑法第224條之1加重強制
    猥褻罪。被告所為，係對於當時未滿14歲之A女，違反其意
    願為猥褻之行為，即有刑法第222條第1項第2款之情形，而
    犯同法第224條之1之加重強制猥褻罪。被告多次犯行，時間
    密接，構成要件相同，顯係基於概括之犯意為之，為連續犯
    。而被告犯後，刑法雖於95年7月1日修正施行，廢除刑法第
    56條連續犯得以一罪論之規定，但依照刑法第2條第1項前段
    ，仍應適用修正前有利於被告之刑法第56條。
二、被告所為前揭犯罪事實一（二）至（五）部分，均係犯刑法
    第224條之強制猥褻罪。由於被害人為未滿十八歲之少年，
    且被告係故意犯罪，應依兒童及少年福利法第70條第1項前
    段之規定加重其刑。被告所犯四罪間，犯意各別，應予分論
    併罰。被告所犯（二）、（三）犯行時間，證人A女已經無
    法清晰記憶，但以被害人當時就學之年級、學期，乃至所著
    制服之型式等節，並審酌中華民國九十六年罪犯減刑條例所
    訂邀減刑輕典之時間，認定被告犯罪時間在96年4月24日前
    所實施。被告犯罪時間既在96年4月24日之前，符合中華民
    國96年罪犯減刑條例之規定，應減刑二分之一。
三、被告前揭犯罪事實二所為犯行，均係犯刑法第227條第1項之
    與未滿十四歲之人性交罪。又因為被告與B女之間具有刑法
    第228條所規定之親屬關係，被告之犯行另構成刑法第228
    條之罪名，然依照最高法院51年台上字第1214號判例謂：「
    …被姦女子在14歲以上未滿16歲，縱使被告利用權勢，對於
    服從自己監督之人而為之，亦應認為被吸收於上開條項犯罪
    之內，不發生與刑法第228條之從一重處斷之問題。」，刑
    法第228條之罪應吸收於刑法第227條之罪，因此被告此部分
    犯行，僅論以刑法第227條第1項之罪。被告所犯六罪，犯意
    各別，行為分殊，應予分論併罰。
四、被告前揭犯罪事實三所為之二件恐嚇犯行，均係犯刑法第
    305條第1項之恐嚇罪。被告所犯第一件恐嚇犯行，被害人A
    女、B女為未滿十八歲之少年，且被告係故意犯罪，應依兒
    童及少年福利法第70條第1項前段之規定加重其刑。且該犯
    行係一行為同時恐嚇A女、B女、C女，為想像競合犯，應依
    刑法第55條規定，並從一情節較重之成年人故意對兒童恐嚇
    危害安全罪處斷。檢察官於原審追加起訴雖未論及恐嚇A、B
    二女部分，惟因具有想像競合犯之裁判上一罪關係，為起訴
    效力所及，法院自得併予審究。被告所犯兩件恐嚇犯行，行
    為分殊，犯意各別，應分論併罰。又被告95年12月之犯行，
    時間是在96年4月24日之前，符合中華民國96年罪犯減刑條
    例之規定，應減刑二分之一。
五、被告所犯連續強制猥褻罪、強制猥褻罪二罪、與未滿十四歲
    人性交罪六罪以及恐嚇罪二罪間，犯意各別，行為分殊，應
    分論併罰。
六、原審論處被告罪行，就本院駁回上訴部分，固屬無誤，量刑
    亦稱允當，被告上訴否認犯行，並希望減輕刑責，雖無理由
    。但原審判決就前揭犯罪事實一（四）認定構成強制未遂罪
    ，其適用法律上有違誤，理由如上，該部分應由本院撤銷改
    判。另外原審判決認定被告於96年3月至同年4月24日間某日
    ，明知A女為已滿14歲未滿16歲之女子，再基於強制猥褻之
    犯意，在上開住處之客廳內，假藉與A女談話，違反A女之意
    願，隔著A女之衣服撫摸A女下體，雖經A女表示反對、拒絕
    ，潘金龍仍然強行猥褻得逞1次，再犯有強制猥褻罪。然而
    檢察官起訴書所記載之犯罪事實中，僅有二次之強制猥褻犯
    行，起訴書雖然記載二次以上，但既然屬於數罪併罰案件，
    而非連續犯，自應具體記載犯罪事實，「以上」屬於「無限
    」用語，無從具體化為審判之對象，應認為起訴事實僅有二
    件，而前述在客廳內之犯行，只有A女在偵查中證稱：被告
    藉口找我並趁機撫摸，印象比較深的是升上國二之後沒多久
    ，趁我母親上班不在家或家人不在時叫我過去，趁機摸我下
    體，只記得地點在基隆碇內街家裡的客廳，大部分都是晚上
    的時間，但次數太多，我也不確定幾次（第一審卷第99頁）
    ，除此之外，別無其他證據，而該段證詞，與犯罪事實關連
    性甚低，既無時間，也欠缺犯罪事實，自應認為此部分事實
    ，並無證據證明，也不在檢察官起訴範圍內，原審認為在起
    訴範圍內，尚有違誤，應由本院撤銷。至於其他犯行部分，
    被告上訴均無理由，應予駁回。
七、原審因而審酌被告於81年間因業務過失致死案件，經法院判
    處有期徒刑6月，緩刑3年確定，被告慾念致昏，竟對二名少
    女強制猥褻、性交及恐嚇等犯行，危害A、B二女之性自主權
    ，並對A、B二女之成長及身心健康狀態，產生難以彌補之陰
    影及創傷，犯罪所生之危害甚鉅，於C女察覺有異之際，為
    掩飾其對B女之性交犯行，竟以殺害全家之加害生命之事恐
    嚇A、B、C三女，導致C女被迫謊稱誤認，致使政府機關因此
    結案而未繼續調查並予以必要之協助，惡性重大，犯後仍諉
    以教育等虛詞飾卸其責，態度不佳，兼衡其本案犯罪之手段
    及其生活狀況、智識程度等一切情狀，分別量處如原審判決
    主文所示之刑，以示懲儆，均無違誤。本院就撤銷改判部分
    （強制猥褻罪）部分，亦審酌上情，改判如主文所示之刑。
    又修正後刑法第51條第5款提高有期徒刑合併執行刑不得逾
    30 年，新法施行後，應依新法第2條第1項之規定，適用最
    有利於行為人之法律。裁判確定前犯數罪，其中一罪在新法
    施行前者，亦同（最高法院95年度第八次刑事庭會議決議參
    照），修正前刑法所定數罪併罰之刑期最高為20年，修正後
    刑法則為30年，自以修正前刑法對被告較為有利，是本案自
    應適用修正前刑法有關數罪併罰規定，定應執行刑。
八、刑法關於拘束人身自由保安處分之強制治療於88年4月21日
    修正公布後，增訂同法第91條之1，其第1項規定：「犯第
    221條至第227條、第228條、第229條、第230條、第234條之
    罪者，於裁判前應經鑑定有無施以治療之必要。有施以治療
    之必要者，得令入相當處所，施以治療。」第2項規定：
    「前項處分於刑之執行前為之，其期間至治癒為止，但最長
    不得逾三年。」第三項規定：「前項治療處分之日數，以一
    日抵有期徒刑或拘役一日或第42條第4項裁判所定之罰金數
    額。」嗣該條文於94年2月2日又修正公布，並自95年7月1日
    施行，將上開規定修正為：「犯第221條．．．之罪，而有
    下列情形之一者，得令入相當處所，施以強制治療：一、徒
    刑執行期滿前，於接受輔導或治療後，經鑑定、評估，認有
    再犯之危險者；二、依其他法律規定，於接受身心治療或輔
    導教育後，經鑑定、評估，認有再犯之危險者。」亦即由刑
    前治療改為刑後治療，但治療期間則未予限制，抑且治療處
    分之日數，復不能折抵有期徒刑或拘役刑期，較修正前規定
    不利於被告，應適用修正前之法律（最高法院最高法院96年
    度2月6日第3次刑事庭會議決議）。被告前揭犯罪事實一（
    一）犯罪時間在刑法修正之前，自應適用舊法判斷是否應付
    強制治療。經原審法院送請鑑定，認為被告並無施以強制治
    療之必要，有國軍花蓮醫院司法鑑定報告書在卷可稽（第一
    審卷第122頁），自無依照修正前規定宣告強制治療之必要
    。
九、另被告持以恐嚇之西瓜刀1支，迄未扣案，而告訴人A女於審
    理時，亦陳明家中並無西瓜刀，係被告突然拿出來的等語，
    是該西瓜刀雖係被告持以供其犯上開恐嚇罪所用之物，然既
    無證據可認係被告所有，自不得依刑法第38條第1項第2款規
    定宣告沒收之，均附此敘明。
據上論斷，應依刑事訴訟法第369條第1項前段、第299條第1項前
段、刑法第2條第1項前段、修正前刑法第56條，刑法第224條、
第224條之1、第227條第1項、第305條、第55條，修正前刑法第
51條第5款，兒童及少年福利法第70條第1項前段，刑法施行法第
1條之1，中華民國九十六年罪犯減刑條例第2條第1項第3款、第7
條、第11條，判決如主文。
本案經檢察官鍾忠孝到庭執行職務。
中    華    民    國    99    年    6     月    25    日
                  刑事庭審判長 法  官  謝志揚
                               法  官  劉雪惠
                               法  官  賴淳良
以上正本證明與原本無異。
如不服本判決應於收受送達後10日內向本院提出上訴書狀，並應
敘述具體理由。其未敘述上訴理由者，應於上訴期間屆滿後20日
內向本院補提理由書(均須按他造當事人之人數附繕本)「切勿逕
送上級法院」。告訴人或被害人如對於本判決不服者，應具備理
由請求檢察官上訴，其上訴期間之計算係以檢察官收受判決正本
之日期為準。
中    華    民    國    99    年    6     月    25    日
                                書記官  吳璧娟
附錄本判決論罪之法律條文：
中華民國刑法第224條
對於男女以強暴、脅迫、恐嚇、催眠術或其他違反其意願之方法
，而為猥褻之行為者，處6月以上5年以下有期徒刑。
中華民國刑法第224條之1
犯前條之罪而有第222條第1項各款情形之一者，處3年以上10 年
以下有期徒刑。
中華民國刑法第305條
以加害生命、身體、自由、名譽、財產之事，恐嚇他人致生危害
於安全者，處 2 年以下有期徒刑、拘役或 3 百元以下罰金。
兒童及少年福利法第70條第1項前段
成年人教唆、幫助或利用兒童及少年犯罪或與之共同實施犯罪或
故意對其犯罪者，加重其刑至二分之一。但各該罪就被害人係兒
童及少年已定有特別處罰規定者，不在此限。

司法院資訊處製作；財團法人民間司法改革基金會備份。
